---
title: "Análisis exploratorio de Abalone"
output:
  html_document: 
    toc: true
    toc_depth: 2
    number_sections: true
    code_folding: hide
    toc_float:
      collapsed: false
editor_options:
  chunk_output_type: inline
---




```{r results='hide', message=FALSE, warning=FALSE}
# Librerías utilizadas en este notebook
# Las instalo si es necesario. De lo contrario sólo las cargo
for (package in c('readr', 'plyr', 'ggplot2', 'reshape2','grid', 'gridExtra' , 'GGally')) {
    if (!require(package, character.only=T, quietly=T)) {
        install.packages(package)
        library(package, character.only=T)
    }
}


```



# Obtención de datos y sumario
## obtención de los datos brutos y de la variable Edad
En primer lugar cargamos los datos y calculamos la edad en función del número de anillos.

```{r}
abalone = read_csv("abalone_data.csv", col_names = c("Sex","Length","Diameter","Height","WholeWeight","ShuckedWeight","VisceraWeight","ShellWeight","Rings"))

abalone$Age = abalone$Rings + 1.5
abalone$Sex = as.factor(abalone$Sex)

head(abalone)
```

## Sumario de los datos
```{r}
summary(abalone)
```

Frecuencia de aparición de cada nivel del factor Género:
```{r}
count(abalone$Sex)[2] / sum(count(abalone$Sex)[2]) * 100

```

Observaciones:

* Parece que los tres niveles del factor Género están igualmente representados.
* La altura mínima es 0, lo que parece imposible.
* Los pesos mínimos parecen también muy pequeños aunque no se puede afirmar a priori si se trata de errores en las medidas.




# Detección de valores atípicos o errores

## Valores atípicos con respecto a la distribución de la muestra
### Muestras con altura nula
```{r}
abalone[abalone$Height == 0,]

```

Las demás variables toman valores plausibles, por lo que un error en la medida de la altura parece lo más probable. Como sólo hay dos muestras en esta situación, lo más simple es eliminarlas del conjunto de datos.


### Valores extremos
```{r}
scaledAbalone = stack(as.data.frame(scale(abalone[,-1])[,]))

p = ggplot(scaledAbalone) + geom_boxplot(aes(x = ind, y = values, color=ind)) + guides(colour=FALSE)

p + theme(axis.text.x = element_text(angle=20), axis.title.x = element_blank()) + ylab("Scaled values")
```

Vemos que hay dos valores atípicos adicionales y corresponden con los dos valores superiores de la variable Altura. Podemos observar que las muestras con estas alturas no muestran valores particularmente altos en las demás variables. Por ello, vamos a eliminarlos también de nuestro conjunto de datos. 

```{r}
threshold = tail(sort(unique(abalone$Height)),2)[1]

abalone[abalone$Height >= threshold,]

```

```{r}
abaloneClean = abalone[(abalone$Height>0) & (abalone$Height < threshold),]
```

## Coherencia en los pesos
Podemos aplicar ciertas restricciones lógicas entre las diferentes medidas de pesos:

* El peso de la carne incluye el peso de las visceras, por lo tanto debe ser superior
* El peso total debe ser superior a cada una de las otras medidas de peso y además debe ser superior a la suma entre el peso del abalone sin concha "Shucked Weight" y de la concha seca "ShellWeight".

Podemos eliminar los datos que no cumplen estas condiciones, aplicando una pequeña tolerancia:
```{r}

p1=qplot(WholeWeight, ShuckedWeight+ShellWeight, 
      data = abalone, 
      color = Sex) +
  geom_abline(slope = 1)

p2=qplot(WholeWeight, ShuckedWeight, 
      data = abalone, 
      color = Sex) +
  geom_abline(slope = 1)

p3=qplot(WholeWeight, ShellWeight, 
      data = abalone, 
      color = Sex) +
  geom_abline(slope = 1)

p4=qplot(WholeWeight, VisceraWeight, 
      data = abalone, 
      color = Sex) +
  geom_abline(slope = 1)

p5=qplot(ShuckedWeight, VisceraWeight, 
      data = abalone, 
      color = Sex) +
  geom_abline(slope = 1)

grid.arrange(p1, p2, p3, p4, p5, ncol = 2, bottom = "Restricciones en las medidas de los pesos")

```

```{r}
# Permitimos 1% de error
tol = 0.01
abaloneClean=abaloneClean[(tol + 1.  > abaloneClean$VisceraWeight / abaloneClean$ShuckedWeight) &
                           (tol + 1. > abaloneClean$VisceraWeight / abaloneClean$WholeWeight) &
                           (tol + 1. > abaloneClean$ShuckedWeight / abaloneClean$WholeWeight) &
                           (tol + 1. > abaloneClean$ShellWeight / abaloneClean$WholeWeight) &
                           (tol + 1. > (abaloneClean$ShellWeight + abaloneClean$ShuckedWeight)/abaloneClean$WholeWeight) ,]

p1=qplot(WholeWeight, ShuckedWeight+ShellWeight, 
      data = abaloneClean, 
      color = Sex) +
  geom_abline(slope = 1)

p2=qplot(WholeWeight, ShuckedWeight, 
      data = abaloneClean, 
      color = Sex) +
  geom_abline(slope = 1)

p3=qplot(WholeWeight, ShellWeight, 
      data = abaloneClean, 
      color = Sex) +
  geom_abline(slope = 1)

p4=qplot(WholeWeight, VisceraWeight, 
      data = abaloneClean, 
      color = Sex) +
  geom_abline(slope = 1)

p5=qplot(ShuckedWeight, VisceraWeight, 
      data = abaloneClean, 
      color = Sex) +
  geom_abline(slope = 1)

grid.arrange(p1, p2, p3, p4, p5, ncol = 2, bottom = "Restricciones en las medidas de los pesos tras limpiar los datos")

```

## Coherencia en las dimensiones espaciales
De la misma manera que hemos establecido ciertas restricciones relacionadas con las medidas de los pesos, podríamos establecer restricciones en función de la forma o dimensiones de los abalones. En este caso, sólo contamos con tres medidas espaciales: la altura, el diámetro y la longitud.

```{r}
p1=qplot(Height, Diameter, 
      data = abaloneClean, 
      color = Sex)

p2=qplot(Height, Length, 
      data = abaloneClean, 
      color = Sex)

grid.arrange(p1, p2,ncol = 1, bottom = "Restricciones en las medidas espaciales")

```

Aunque es complicado establecer un filtro lógico sobre la forma del abalon, hay un valor que parece claramente atípico y que eliminamos.
```{r}
abaloneClean = abaloneClean[!(abaloneClean$Height<0.02 & abaloneClean$Length>0.6),]

```

En total hemos eliminados este número de muestras: 
```{r} 
nrow(abalone) - nrow(abaloneClean)
```

# Distribución de las variables y relaciones entre ellas
## Distribución de cada variable
```{r}
ggplot(melt(abaloneClean[,-1]),aes(x = value), fill=variable) + 
    geom_histogram(bins = 28) +
      facet_wrap(~variable,scales = "free_x")
```

Podemos ver como todas las variables son unimodales y presentan sesgo al no ser simétricas con respecto a la moda, especialmente las variables relacionadas con los pesos.

## Relaciones entre variables

En el pairplot que sigue observamos:

* La distribución para cada variable es muy similar entre hembras y machos. Sin embargo es diferente de la distribución de los infantes.
* Todas las variables parecen altamente correlacionadas entre sí.
* Las correlaciones más bajas ocurren entre la edad y las demás variables. La variable con mayor correlación con la edad es el peso de la concha "ShellWeight"
* La relación entre las variables espaciales parece lineal, al igual que la relación entre las variables de peso.
* La relación entre las variables espaciales frente a las variables de peso no parece lineal sino logarítmica.
* Como todas las variables son sesgadas y parece haber heterocedasticidad en todos los pairplots (menos en longitud VS Diámetro), la medida de correlación más adecuada parece Spearman, que corrige a la alza las correlaciones de Pearson como se observa a continuación.

```{r}
ggpairs(abaloneClean, aes(colour = Sex, alpha = 0.3), title="Pairs plot for abalone dataset",
        upper = list(continuous = wrap("cor", size = 2)), lower = list(combo = wrap("facethist", binwidth = 0.8))) + 
  theme_grey(base_size = 8)
```

```{r}
cat("Pearson correlation:\n")
cor(abaloneClean[ , 2:9], method="pearson")

cat("Spearman correlation:\n")
cor(abaloneClean[ , 2:9], method="spearman")

```

Puesto que la relación entre las variables espaciales y de peso parece logarítmica, transformemos los datos y estudiemos de nuevo las relaciones entre variables.

```{r}
abaloneLog =abaloneClean
abaloneLog[,2:8] = log10(abaloneLog[,2:8])

ggpairs(abaloneLog, aes(colour = Sex, alpha = 0.3), title="Pairs plot for abalone dataset",
        upper = list(continuous = wrap("cor", size = 2)), lower = list(combo = wrap("facethist", binwidth = 0.8))) + 
  theme_grey(base_size = 8)
```

```{r}
cat("Pearson correlation:\n")
cor(abaloneLog[ , 2:9], method="pearson")


cat("Spearman correlation:\n")
cor(abaloneLog[ , 2:9], method="spearman")
```


Efectivamente, la heterocedasticidad entre las variables ha disminuido y las correlaciones han aumentado con la transformación logarítmica. 

La desviación de las variables independientes parece aumentar con el valor de la Edad. Podríamos aplicar la transformación logarítmica a la Edad si queremos obtener residuos homocedásticos en modelos de regresión lineal. 

# Conclusión del análisis descriptivo

Hemos eliminado 22 muestras del conjunto de datos inicial por haberlas identificado como atípicas o erróneas. Las variables independientes parecen altamente correlacionadas entre sí y presentan una menor correlación con la edad. Además, las variables no parecen normales. 

En modelos de regresión, debemos tener especial cuidado con los efectos de multicolinealidad y hetoredasticidades en los errores. Parece útil transformar la salida con el logaritmo para disminuir la heterocedasticidad de los residuos. Nuevas variables no relacionadas ni con las dimensiones ni con el peso de los abalones tales como el origen de los abalones, su alimentación o presencia de depredadores, ayudarían a enriquecer los modelos para la predicción de la edad y el sexo.

```{r}
# Guardamos los datos corregidos para entrenar nuestros modelos
save(abaloneClean, file = "abaloneCorregido.Rdata")
```